臺灣臺中地方法院民事裁定
110年度家暫字第195號
聲  請  人  李治明  
代  理  人  林婉婷律師
相  對  人  李王月娥

關  係  人  李吉興    住臺中市○○區○○路○段000號    上列當
事人間聲請暫時處分事件，本院裁定如下：
    主  文
一、於本院111年度監宣字第333號監護宣告事件裁判確定或終結
    前，相對人安置於清泉醫院附設護理之家。
二、其餘聲請駁回。
三、聲請程序費用由聲請人、相對人各負擔二分之一。
    理  由
一、按法院就已受理之家事非訟事件，除法律別有規定外，於本
    案裁定確定前，認有必要時，得依聲請或依職權命為適當之
    暫時處分。第一項暫時處分，得命令或禁止關係人為一定行
    為、定暫時狀態或為其他適當之處置，家事事件法第85條第
    1項前段、第3項分別定有明文。又按暫時處分，非有立即核
    發，不足以確保本案聲請之急迫情形者，不得核發，家事非
    訟事件暫時處分類型及方法辦法第4條亦有明文。而依該條
    之立法說明「暫時處分旨在確保本案聲請之實現，並非取代
    本案聲請。因此僅於急迫情形下，方得核發暫時處分」。再
    按「法院受理本法第164條第1項第1款監護宣告事件後，於
    為監護宣告或本案裁定確定前，得為下列之暫時處分：一、
    命關係人支付應受監護宣告人維持適當生活及醫療所需之各
    項必要費用。二、命關係人協助使受監護宣告人就醫所必要
    之一切行為。三、禁止關係人處分應受監護宣告人之財產。
    四、保存應受監護宣告人財產所必要之行為。五、其他法院
    認為適當之暫時性舉措。法院核發前項暫時處分，應審酌應
    受監護宣告人之最佳利益。」，亦為家事非訟事件暫時處分
    類型及方法辦法第16條所明定（依同辦法第18條規定，準用
    於受輔助宣告事件）
二、聲請意旨略以：　　　
(一)相對人為聲請人之母，相對人現高齡80餘歲，因於15多年前
    發生重大車禍腦傷而失智多年，身體各項功能皆明顯退化，
    已達不能為意思表示、受意思表示，或不能辨識其意思表示
    之效果之程度，聲請人已對相對人為監護宣告之聲請，並由
    本院審理中。
(二)於民國110年11月下旬，相對人因三日無法進行吞嚥，關係
    人李吉興遂將相對人送至臺中榮民總醫院進行治療，並通知
    聲請人。相對人目前安置於清泉醫院附設護理之家，其復因
    唾液腺功能造化等原因，導致滋潤喉嚨黏液和口水分泌不足
    ，經常會發生痰卡喉嚨現象，若未及時清除，極易發生痰阻
    塞呼吸道而呼吸困難，故需專業護人員協助抽痰。且於111
    年2月17日，相對人又因消化系統不佳出現腸阻塞呼吸困難
    、肺炎、急性尿道感染情況，經清泉護理之家急診送往清泉
    醫院就醫，可知相對人因年邁而身體老化，已出現吞嚥困難
    衍生腸阻塞、嘔吐、喉嚨容易卡痰、呼吸困難等諸多身體不
    適情況，顯然需要增加專業醫護人員之照護密度，否則一旦
    發生上開任一病症未及時給予救助，恐有害於相對人之生命
    。此外，鼻胃管放置及餵食、抽痰、身體肌肉按摩，均需仰
    賴專業護人員協助照料，而相對人所居住之清泉護理之家，
    會有醫師定期診治、專業護理人員親自照料，此絕非未受醫
    療專業之外籍傭人或忙於工作之關係人李吉興有能力處理之
    情事。再者，相對人所居之清泉護理之家乃清泉醫院附設，
    緊鄰清泉醫院，若相對人身體有何異狀可立即就醫，並縮短
    就醫路程。倘相對人居於家中，實難期待外傭有隨時注意相
    對人身體狀況，並即判斷且進行處置之能力，遑論相對人就
    醫時，需考量交通問題，路程遙遠亦有延誤之可能。故相對
    人居於清泉護理之家，較之居於家中實更屬妥適。
三、關係人李吉興陳述略以：
(一)關係人李吉興自108年6月6日起，即與相對人共同居住於台
    中市○○區○○路○段000號之住家，親身照顧相對人之生活起居
    ，並帶其定期就醫領藥、復健治療，更安排固定看護協助照
    護相對人，而聲請人及關係人李芳如除偶爾回家探望外，未
    負擔任何相對人之必要生活費用，且對於相對人之身體狀態
    一知半解。於110年11月29日，因相對人食量減少，關係人
    李吉興帶其至台中榮總檢查，並通知聲請人及關係人李芳如
    ，惟二人到院後，竟私自將相對人帶離醫院，轉而安置於清
    泉醫院附設護理之家，並命該單位不得使關係人李吉興與相
    對人會面接觸。
(二)聲請人雖於監護宣告事件中聲請暫時相對人於清泉醫院附設
    護理之家，惟就相對人如未予安置將受有何急迫危險，並未
    舉證以實其說。依關係人李吉興長久照顧以來之瞭解，相對
    人身體狀況固須依賴他人協助、照料，然並未達到聲請人所
    稱如未送往專業醫療機構照顧身體健康即將受影響之程度，
    何況，相對人本身亦希望能繼續由關係人李吉興照料，並於
    熟悉之住家安享晚年，而無居住於護理之家或受聲請人及關
    係人李芳如照顧之意願。相對人之身心狀況尚可，並無留於
    護理之家之急迫性，本件自無暫時安置相對人於清泉醫院附
    設護理之家之必要性與急迫性甚明。且聲請人聲請法院命關
    係人李吉興提出相對人身分證件及殘障手冊，此等行為不僅
    浪費司法資源，更無實質理由。爰聲明：聲請駁回。 
四、經查：
(一)聲請人主張之上開事實，業據其提出Line對話紀錄、存證信
    函、清泉醫院診斷證明書為證，並經索引卡查詢在卷可參。
(二)經本院命本院家事調查官對兩造及關係人李吉興、李芳如進
    行訪視調查，結果略以：「聲請人及關係人李吉興雖就父親
    財產有爭議，然於本案並無直接相關，而該二人分別請求暫
    定相對人於護理之家或返家接受照護，然前揭主張顯係共同
    扶養義務人間對受扶養權利人即應受監護宣告人李王月娥之
    扶養、照護方法及其具體內容所生爭議，扶養人間本應就照
    顧內容自為討論，惟該二人目前未能就此進行有效溝通，查
    相對人目前於護理之家受照顧情況良好，並無受不當對待或
    明顯疏忽照顧之情，又李吉興對於相對人急診後照顧狀況恐
    不如前一事，仍主要執著於相對人過往一切健康，較未能現
    實考量目前相對人有置放鼻胃管及視情況抽痰等特殊照護需
    求之情，在家調官提醒前亦無正面接受並為相關照顧之計畫
    ，評估相對人之身體現況及所需照顧恐與急診前有別，加上
    李吉興於調查中亦表示相對人當初無法順利吞嚥除功能退化
    之外，也可能肇因於短時間更換多名看護而不適應所致，李
    吉興雖於111年3月9日來電表示以安排仲介進行看護面試，
    然尚未簽約，且相對人之巴氏量表已過期，又李吉興自陳過
    往因疫情及經濟之故，未能穩定聘請長期看護，則相對人若
    返家，除未來是否確實能有外勞照顧穩定仍有疑慮，李吉興
    亦表示新任看護需要經實習才能了解是否能夠勝任對相對人
    之照護。緣相對人自110年11月30日急診出院後，即入住護
    理之家接受照顧，且受照顧之情形並無明顯不當，又該二人
    未能自行協調照顧方式，避免本案確定前雙方仍就相對人之
    安置方式爭執不休，甚至出現搶奪狀況，為避免相對人再受
    頻繁更換看護而需適應照顧，故就目前於護理之家受照顧情
    況尚良好之情，似無再次變動照護地點之急迫，也避免相對
    人更換照顧者而適應不良，故綜合現況建議將相對人安置於
    目前相對較了解相對人健康狀況的第三方護理之家，較有利
    於相對人受穩定照顧。另聲請人現已與護理之家完成簽約，
    並持有相對人健保卡，相對人目前安置及就醫狀況並無虞，
    故尚無立即取得相對人身分證件之急迫性。」等情，有本院
    111年度家查字第7號家事調查報告附卷可稽。
(三)本院經綜合審酌：聲請人及關係人李吉興所為之陳述與所提
    事證、本院家事調查官調查報告，及卷內相關事證等一切情
    狀後，認應有立即核發如主文第一項所示之暫時處分之急迫
    性與必要性。是聲請人此部分之聲請，為有理由，應予准許
    。另考量聲請人現已與護理之家完成簽約，並持有相對人健
    保卡，相對人目前安置及就醫狀況並無虞，認聲請人聲請命
    關係人李吉興提出相對人之身分證件及殘障手冊，則欠缺急
    迫性與必要性之法定要件，而為無理由，自應予駁回。
五、依家事事件法第97條，非訟事件法第21條第2項，民事訴訟
    法第95條、第78條，裁定如主文。 　
中　　華　　民　　國　　111 　年　　4 　　月　　8 　　日
                  家事法庭 法  官  顏銀秋
以上為正本係照原本作成。
如對本裁定抗告，須於裁定送達後10日之不變期間內，向本院提
出抗告狀（需附繕本）。
中　　華　　民　　國　　111 　年　　4 　　月　　8 　　日
                           書記官  王綉玟